臺灣高等法院臺中分院刑事判決       100年度上易字第1465號
上  訴  人
即  被  告  林富程
選任辯護人  林松虎律師
            吳淑芬律師
上  訴  人
即  被  告  洪哲祐
上列上訴人因詐欺案件，不服臺灣臺中地方法院 100年度易字第
1962號中華民國100年9月16日第一審判決（起訴案號：臺灣臺中
地方法院檢察署 100年度偵字第6387號），提起上訴，本院判決
如下：
    主  文
上訴駁回。
    理  由
一、按依刑事訴訟法第350條、第361條、第362條、第367條規定
    ，不服地方法院之第一審判決而上訴者，須提出上訴書狀，
    並應敘述具體理由，為上訴必備之程式；其所提出之書狀未
    敘述上訴理由，或僅曾以言詞陳述上訴理由者，均應於上訴
    期間屆滿後20日內補提理由書於第一審法院。第一審法院經
    形式審查，認逾期未補提上訴理由者，應定期間先命補正；
    逾期未補正者，為上訴不合法律上之程式，應以裁定駁回。
    倘已提出上訴理由，但所提非屬具體理由者，則由第二審法
    院以上訴不合法律上之程式，判決駁回。而所謂具體理由，
    必係依據卷內既有訴訟資料或提出新事證，指摘或表明第一
    審判決有何採證認事、用法或量刑等足以影響判決本旨之不
    當或違法，而構成應予撤銷之具體事由，始克當之（例如：
    依憑證據法則具體指出所採證據何以不具證據能力，或依憑
    卷證資料，明確指出所為證據證明力之判斷如何違背經驗、
    論理法則）；倘僅泛言原判決認定事實錯誤、違背法令、量
    刑失之過重或輕縱，而未依上揭意旨指出具體事由，或形式
    上雖已指出具體事由，然該事由縱使屬實，亦不足以認為原
    判決有何不當或違法者（例如：對不具有調查必要性之證據
    ，法院未依聲請調查亦未說明理由，或援用證據不當，但除
    去該證據仍應為同一事實之認定），皆難謂係具體理由，俾
    與第二審上訴制度旨在請求第二審法院撤銷、變更第一審不
    當或違法之判決，以實現個案救濟之立法目的相契合，並節
    制濫行上訴（最高法院97年台上字第 892號刑事判決要旨參
    照）。
二、被告林富程部分
  (一)被告林富程上訴意旨略以：原審就犯罪事實三部分，僅依被
    告林富程之自白為據，惟被告自白不得為認定犯罪之唯一證
    據，此部分涉案人陳偉全至今並未到案，復未見原審指出任
    何足以補強被告自白之補強證據，原審據之認定被告有犯罪
    事實 3之犯罪行為，判決有違反刑事訴訟法第156條第2項之
    處。再法院裁量量刑需斟酌刑法第57條各款情形，以之為量
    刑責任之基礎，否則量刑自有違背法令，原審判決以同案被
    告洪哲祐未獲任何報酬為量刑減輕依據，對被告僅有獲得2%
    之些薄利潤隻字未提，被告所獲利潤合計約僅新臺幣15萬元
    ，顯見原審未斟酌被告犯罪所生危險或危害程度，被告僅參
    與取款行為，主謀規劃之其他犯罪行為，皆非被告所得知悉
    、參與，被告林富程涉案程度實與提供帳戶之同案被告洪哲
    祐等人無異。且被告林富程參與本案犯罪目的與動機係為協
    助友人籌款。原審量刑對於實際提供帳戶以獲取利益之人量
    刑較輕，反而對於僅擔任聯絡角色，且僅取得些薄利潤之被
    告反而量刑較重，量刑輕重失衡，請賜上訴人林富程減輕執
    行刑之判決等云云（上訴卷第39至42頁）。
  (二)被告林富程上訴部分應予駁回之說明：
    1.按被告或共犯之自白固不得作為認定犯罪之唯一證據，而
      須以補強證據證明其確與事實相符，然茲所謂之補強證據
      ，並非以證明犯罪構成要件之全部事實為必要，倘其得以
      佐證自白之犯罪非屬虛構，能予保障所自白事實之真實性
      ，即已充分。又得據以佐證者，雖非直接可以推斷該被告
      之實施犯罪，但以此項證據與被告之自白為綜合判斷，若
      足以認定犯罪事實者，仍不得謂其非屬補強證據，最高法
      院99年度台上字第8232號判決參照。查原審判決認定被告
      林富程所犯如原審判決犯罪事實3即附表一編號3所示之罪
      ，業據被告林富程於原審審理時坦承不諱（原審卷第 238
      頁反面、302 頁），並於原審時陳明：因大陸地區詐騙集
      團需要臺灣地區之人頭帳戶，所以伊找洪哲祐、陳偉全去
      借人頭帳戶；又陳偉全係自己來找伊的，因為他想要賺錢
      而提供帳戶給大陸集團的人，作為匯款及提領款項等語（
      原審卷第 239頁），並有同案被告洪哲祐於偵訊時供稱：
      林富程叫伊去開戶，帳戶給他用，伊當時有交付存摺、提
      款卡及印章給林富程；若林富程要領錢時，會叫伊先到霧
      峰跟他會合，拿取存摺印章後伊去領錢，領完錢後有在農
      會右後方之籃球場、樹仁路的7-11或樹仁路上的泡沫紅茶
      店拿錢給林富程等語（偵6387卷二第 316頁）、同案被告
      洪哲祐於原審時陳述：陳偉全提領部分，伊承認知情等語
      （原審卷第 240頁）在卷，且有被害人林翌君於警詢陳述
      （警卷二第 385頁反面），及臺北縣政府警察局三峽分局
      三峽派出所（下稱三峽派出所）受理案件紀錄表（警卷二
      第394 頁）、三峽派出所受理刑事案件三聯單（警卷二第
      395）、林羿君匯款至洪哲祐帳戶之華南銀行99年5月31日
      匯款回條聯（警卷二第 387頁）、林羿君匯款至陳偉全帳
      戶之華南銀行99年7月2日匯款回條聯（警卷二第 387頁）
      、同案被告陳偉全於99年7月2日至玉山銀行豐原分行臨櫃
      提款翻拍攝影畫面兩張（警卷二第 391頁）及同案被告陳
      偉全於玉山銀行南屯分行 ATM提款翻拍攝影畫面兩張（警
      卷二第 392頁）可資佐證，上開被告林富程自白以外之其
      他補強證據，已足資擔保被告林富程所為之上開任意性自
      白具有相當程度之真實性，而得使法院確信被告林富程前
      述自白之犯罪事實確屬真實，與刑事訴訟法第 156條之規
      定相符，被告林富程本件犯行自堪認定，均為原審判決理
      由欄貳之二所載明。被告林富程上訴理由猶泛言：原審法
      院徒憑該被告林富程之唯一自白，遽為被告林富程有為原
      審判決犯罪事實三之認定云云，顯係有誤，被告林富程此
      部分上訴理由難認係構成應予撤銷原審判決之具體理由。
    2.按量刑輕重係屬事實審法院得依職權自由裁量之事項，茍
      已斟酌刑法第57條各款所列情狀而未逾法定刑度，即不得
      遽指為違法。查原審業已審酌被告林富程前無犯罪前科，
      素行尚稱良好，有臺灣高等法院被告前案紀錄表可佐，再
      被告林富程不思以正當管道獲取所需財物，竟因貪圖己利
      ，與同案被告洪哲祐、永昌、順成、李仁峰及其他姓
      名年籍不詳之大陸地區成年男子，共組詐騙集團，利用網
      際網路之便利性與匿名性，利用被害人對於人性之信任感
      ，恣意假藉名義、欺騙被害女子感情後，進而詐取被害人
      之財物，所得總金額甚鉅，所為對社會經濟秩序及他人財
      產之危害實非輕微，亦徵其法治觀念殊有偏差，不宜輕縱
      ；再被告林富程牽涉程度較深，暨被害人受詐騙之財物損
      失，及被告林富程於原審審理時具有悔意，然無能力賠償
      被害人所受損害，且其於犯案前無固定工作，又為高職畢
      業，智識程度不高，且於原審審理時自白犯行，具有悔意
      ，態度尚佳等一切情狀，而量處如原審判決主文所示之刑
      及定應執行刑，認原審所處之刑已斟酌刑法第57條之規定
      ，符合「罰當其罪」之原則，本院再參以被告林富程於本
      案中係負責將車手即洪哲祐等所領得之被害人款項（經扣
      除約定之車手等報酬），轉交予大陸地區成員之人，在臺
      灣地區係以被告林富程為首，其牽涉程度顯較其他提供帳
      戶之同案被告為深，是原審量刑並無輕重失衡之情形，被
      告林富程上訴理由猶再稱：被告林富程所獲利潤合計約僅
      新臺幣15萬元，原審未斟酌被告林富程犯罪所生危險或危
      害程度，僅參與取款行為，涉案程度實與提供帳戶之同案
      被告洪哲祐等人無異。且被告林富程參與本案犯罪目的與
      動機係為協助友人籌款。原審量刑對於實際提供帳戶以獲
      取利益之人量刑較輕，反而對於僅擔任聯絡角色，且僅取
      得些薄利潤之被告林富程反而量刑較重，量刑輕重失衡云
      云，顯非可採，此部分上訴理由難認係構成應予撤銷原審
      判決之具體理由。
三、被告洪哲祐部分：
  (一)被告洪哲祐之上訴意旨略以：被告洪哲祐於警詢、偵審均坦
    承不諱，又於犯案後主動供出主嫌，依犯後態度，得依刑法
    第59條減輕其刑。原審判決過重，請求撤銷原判決，更為適
    當之判決等云云（上訴卷第49頁）。
  (二)被告洪哲祐上訴部分應予駁回之說明：
    按犯罪之情狀顯可憫恕，認科以最低度刑仍嫌過重者，得酌
    量減輕其刑，刑法第59條定有明文；又按刑法第59條之酌量
    減輕其刑，必於犯罪之情狀，在客觀上足以引起一般同情，
    認為即予宣告法定低度刑期，猶嫌過重者，始有其適用，最
    高法院51年臺上字第 899號判例可資參照。查本件被告所犯
    刑法第339條第1項之詐欺取財罪，法定刑為「 5年以下有期
    徒刑、拘役或科或併科 1千元以下之罰金」，再參以被告洪
    哲祐犯罪之情狀係擔任車手之取款工作，本件如原審判決附
    表一編號 1至6、8之各該被害人遭詐騙之金額非低等情，難
    認其犯罪之情狀顯可憫恕，或認科以最低刑度仍嫌過重，亦
    難認其犯罪情狀客觀上有何引起一般同情，原審判決未援引
    刑法第59條對被告被告洪哲祐酌減其刑，實屬適當。再按量
    刑輕重係屬事實審法院得依職權自由裁量之事項，茍已斟酌
    刑法第57條各款所列情狀而未逾法定刑度，即不得遽指為違
    法。查原審對被告洪哲祐所犯如原審判決犯罪事實一至六、
    八即附表一編號1至6、8 之各該犯行部分，均依累犯予以加
    重後，復審酌被告洪哲祐有殺人未遂、公共危險、妨害風化
    、違反毒品危害防制條例等前科，素行不佳，有臺灣高等法
    院被告前案紀錄表在卷可稽，再其與同案被告等人共組詐騙
    集團，利用網際網路之便利性與匿名性，利用被害人對於人
    性之信任感，恣意假藉名義、欺騙被害女子感情後，進而詐
    取被害人之財物，所得總金額甚鉅，其所為對社會經濟秩序
    及他人財產之危害實非輕微，亦徵其法治觀念殊有偏差，不
    宜輕縱之，被告洪哲祐則係擔任領取人頭帳戶款項之工作，
    在詐騙集團中非屬核心角色，且尚未獲取任何報酬、利潤，
    暨如附表一編號 1至6、8所示之被害人受詐騙之財物損失，
    及被告洪哲祐於原審審理時具有悔意，然無能力賠償被害人
    所受損害，且其係從事飾品販賣為業，復為國中畢業，智識
    程度不高，又於原審審理時自白犯行，具有悔意，態度尚佳
    等一切情狀，而量處如原審判決主文所示之刑及定應執行刑
    ，本院認原審所處之刑已斟酌刑法第57條之規定，符合「罰
    當其罪」之原則，並無量刑過重之情形，被告洪哲祐上訴理
    由猶認：本件得依刑法第59條減輕其刑，量刑過重云云，顯
    非可採，此部分上訴理由難認係構成應予撤銷原審判決之具
    體理由。
四、至原審判決之犯罪事實及理由欄雖有一部分將「洪哲祐」之
    姓名誤載為「洪哲佑」，而有誤寫情形，應予更正，惟不影
    響全案情節及判斷，自非構成撤銷原審判決之理由。綜上所
    述，被告林富程、被告洪哲祐二人之上訴理由難認係構成應
    予撤銷原審判決之具體理由，被告二人上訴並未依法指摘或
    表明第一審判決有何採證認事、用法或量刑等足以影響判決
    本旨之不當或違法，而構成應予撤銷之具體事由，且上開上
    訴理由亦不足以認定原判決有何不當或違法之處，尚非提起
    上訴之具體理由，應予駁回，並不經言詞辯論為之。
據上論斷，應依刑事訴訟法第367條前段、第372條，判決如主文
。
中    華    民    國   100    年    11    月    24    日
          刑事第十二庭    審判長法  官  康應龍
                                法  官  王國棟
                                法  官  黃家慧
以上正本證明與原本無異。
不得上訴。
                                書記官  江丞晏
中    華    民    國   100    年    11    月    24    日